臺灣高等法院刑事裁定
110年度毒抗字第1144號
抗  告  人  
即  被  告  黃秋東


上列抗告人因違反毒品危害防制條例案件，不服臺灣新北地方法
院中華民國110年5月11日裁定（110年度毒聲字第1074號），提
起抗告，本院裁定如下：
    主  文
抗告駁回。
    理  由
一、原裁定意旨略以：
  ㈠被告甲○○基於施用第一級毒品之犯意，於民國109年3月8日16
    時許，在新北市板橋區新埔捷運站之廁所內，以針筒注射方
    式，施用第一級毒品海洛因1次之事實，業據其於警詢及偵
    查中坦承不諱，又被告於同日為警採集之尿液檢體，經送台
    灣檢驗科技股份有限公司以EIA酵素免疫分析法初步檢驗，
    再以GC/MS氣相層析質譜儀法確認檢驗結果，確呈嗎啡、可
    待因陽性反應乙節，有該公司109年3月30日出具之濫用藥物
    檢驗報告（尿液檢體編號：B0000000號）、新北市政府警察
    局海山分局檢體採證同意書、新北市政府警察局受採集尿液
    檢體人姓名及檢體編號對照表各1份附卷可稽，核與被告自
    白施用海洛因毒品之情節相符，是其施用第一級毒品海洛因
    之犯行，洵堪認定。
  ㈡被告前於102年間因施用毒品案件，經臺灣新北地方法院檢察
    署（現更名為臺灣新北地方檢察署）檢察官以102年度毒偵
    字第4806號為附命完成戒癮治療之緩起訴處分（下稱附命緩
    起訴）確定，緩起訴期間為1年6月（102年8月16日起至104
    年2月15日止），並於103年9月29日戒癮治療履行完成結案
    ，且前開緩起訴期間屆滿未經撤銷，然其後即未再接受觀察
    、勒戒或強制戒治等情，有本院被告前案紀錄表、前開緩起
    訴處分書在卷可稽。被告既完成附命緩起訴，事實上已接受
    等同「觀察、勒戒或強制戒治」執行完畢釋放之處遇，被告
    本案所為（109年3月8日）距其最近1次因犯施用毒品罪經觀
    察、勒戒或強制戒治執行完畢釋放日既已逾3年，即應再令
    觀察、勒戒。檢察官聲請將被告送觀察、勒戒，於法自屬有
    據，爰依毒品危害防制條例第20條第3項、第1項，觀察勒戒
    處分執行條例第3條第1項規定，裁定應送勒戒處所觀察、勒
    戒等語。
二、抗告意旨略以：抗告人因前案附命緩起訴，經戒癮治療成功
    5年後再犯本案，足證附命緩起訴是有效。抗告人戒毒多年
    ，並參與替代療法防止再犯，實因糊塗再次觸法，且戒毒之
    人與吸毒者同住，最容易再犯。抗告人之工作、帳單、貸款
    、生計等全都將因觀察勒戒受到不可回覆之損害，請再給予
    緩起訴處分云云。
三、按犯毒品危害防制條例第10條之罪者，檢察官應聲請法院裁
    定，或少年法院（地方法院少年法庭）應先裁定，令被告或
    少年入勒戒處所觀察、勒戒，其期間不得逾2月，毒品危害
    防制條例第20條第1項定有明文。次按毒品危害防制條例第2
    4條修正施行後所定之多元附條件緩起訴處分，並不限於「
    附命緩起訴」，且撤銷緩起訴處分後，亦應由檢察官依法繼
    續偵查或起訴，與修正前所定之「依法追訴」不同，則緩起
    訴處分之效力與曾受「觀察、勒戒或強制戒治」之處遇已無
    法等同視之。又「附命緩起訴」戒癮治療之執行，係以社區
    醫療（機構外醫療體系）處遇替代監禁式治療，使施用毒品
    者得繼續正常家庭及社會生活，尚非集中於勒戒處所，受監
    所矯正、管理，仍難脫其「收容」或「處罰」外觀者，所可
    比擬，於機構外之戒癮治療難達其成效時，再施以機構內之
    強制處遇，亦屬循序漸進之合理矯正方式，而有改採否定說
    的必要。因此「附命緩起訴」之被告縱使完成「戒癮治療」
    ，難認得與觀察、勒戒或強制戒治「已執行完畢」之情形等
    同視之。倘其施用毒品犯行距最近1次「觀察、勒戒或強制
    戒治」執行完畢釋放後已逾3年，縱係於完成戒癮治療3年內
    再犯，仍應依修正後毒品條例第20條第1項、第2項規定進行
    「觀察、勒戒或強制戒治」程序，最高法院110年度台上字
    第2096號判決意旨可資參照。
四、經查：
  ㈠抗告人即被告甲○○對於上開施用毒品犯行坦承不諱（見109年
    度毒偵字第1885號卷【下稱毒偵1885卷】第19頁），且其為
    警所採集之尿液，經以EIA酵素免疫分析法進行初步檢驗，
    並以GC／MS氣相層析質譜儀法進行確認檢驗之結果，確呈可
    待因、嗎啡陽性反應等情，有新北市政府警察局海山分局檢
    體採證同意書、新北市政府警察局受採集尿液檢體人姓名及
    檢體編號對照表（檢體編號：B0000000）、台灣檢驗科技股
    份有限公司濫用藥物檢驗報告（檢體編號：B0000000）等件
    附卷可稽（見毒偵1885卷第47、51、85頁）。抗告人施用毒
    品犯行至為明確。
　㈡抗告人本案109年3月8日施用毒品時間前，未曾因施用毒品案
    件，而經法院裁定送觀察、勒戒或強制戒治，雖另於102年
    間因施用毒品案件為檢察官附命緩起訴之戒癮治療，而於10
    3年9月29日經臺灣新北地方檢察署觀護人結案，104年3月16
    日緩起訴期滿未經撤銷(見110年度毒聲字第1074號卷第17-1
    8頁，本院卷第19-23頁之緩起訴處分書、本院被告前案紀錄
    表），揆諸前揭最高法院裁判意旨，此附命戒癮治療既無法
    等同「觀察、勒戒或強制戒治」之處遇，則被告本案施用毒
    品前，未曾經法院裁定送觀察、勒戒或強制戒治，本件即應
    先予觀察、勒戒或強制戒治。從而，原審因而准許檢察官之
    聲請，依修正後毒品危害防制條例第20條第1項規定，裁定
    被告應送勒戒處所觀察、勒戒，並無違誤。
  ㈢又附命完成戒癮治療之緩起訴處分，依毒品危害防制條例第2
    4條規定，乃專屬於檢察官之權限，非法院所能審究，且本
    案亦查無檢察官裁量職權之適法行使，有何違背法令、事實
    認定有誤或裁量有重大明顯瑕疵之情事，是抗告意旨執其個
    人工作、經濟等等事由，請求改裁定戒癮治療云云，並無理
    由。
五、綜上所述，原審裁定抗告人應送勒戒處所觀察、勒戒，並無
    疏誤，抗告人猶執前詞提起本件抗告，指摘原裁定不當，為
    無理由，應予駁回。
六、據上論結，應依刑事訴訟法第412條，裁定如主文。
中　　華　　民　　國　 110　　年　　8 　　月　　11  　日
     　　　　　   刑事第二十三庭審判長法　官  許永煌
                                      法　官  雷淑雯
                                      法　官  吳定亞
以上正本證明與原本無異。
不得再抗告。
                                      書記官  郭侑靜
中　　華　　民　　國　　110 　年　　8 　　月　　12　　日